【裁判字號】    98,易,189
【裁判日期】    981127
【裁判案由】    竊盜
【裁判全文】
臺灣新竹地方法院刑事判決               98年度易字第189號
公  訴  人  臺灣新竹地方法院檢察署檢察官
被      告  乙○○
                    （另案於臺灣嘉義監獄執行中）
                    （現暫於臺灣新竹監獄執行中）
被      告  丙○○○
                    （另案於臺灣新竹監獄執行中）
上列被告等因竊盜案件，經檢察官提起公訴（97年度偵字第4948
號），本院判決如下：
    主  文
乙○○、丙○○○，無罪。
    理  由
一、公訴意旨略以：被告乙○○、丙○○○共同基於意圖為自己
    不法所有之犯意聯絡，先後於下列時地為竊盜之犯行：（一
    ）於民國97年3 月29日凌晨，在新竹縣芎林鄉○○街316 號
    前，以自備之客觀上足供兇器使用之月彎剪，由丙○○○拉
    開人孔蓋並拉取電纜線，乙○○持月彎剪剪斷中華電信股份
    有限公司（下稱中華電信公司）新竹營運處客網中心所設置
    於該路段之地下電纜線，並以其等所駕駛之自用小客車拖出
    後而竊取之，竊取中華電信公司所有50公尺長之0.5X600P型
    電纜線，得手後持往新竹縣新豐鄉○○村○○路欣佳鑫金屬
    資源回收廠販售，得款新臺幣（下同）1 萬8,000 元，每人
    平分9,000 元。（二）於97年4 月2 日凌晨某時，在新竹縣
    新埔鎮○○路126 巷巷底，以自備之客觀上足供兇器使用之
    月彎剪，以上開方式，竊取中華電信公司所有92公尺長之
    0.5m/m 100P-CLS-SS型電纜線，得手後持往上開資源回收廠
    販售，得款新臺幣2 萬2,000 元，每人平分1 萬1,000 元。
    嗣為警循線查獲，因認被告2 人涉犯刑法第321 條第1 項第
    3 款加重竊盜罪嫌等語。
二、按犯罪事實應依證據認定之，無證據不得認定犯罪事實；不
    能證明被告犯罪，應諭知無罪之判決；刑事訴訟法第154 條
    第2 項及第301 條第1 項分別定有明文。刑事訴訟法上所謂
    認定犯罪事實之證據，係指足以認定被告確有犯罪行為之積
    極證據而言，如未能發現相當證據或證據不足以證明，自不
    能以推測或擬制之方法，以為裁判基礎。而認定不利於被告
    之事實，須依積極證據，苟積極證據不足為不利被告之認定
    時，即應為有利於被告之認定，更不必有何有利之證據。又
    認定犯罪事實所憑之證據，雖不以直接證據為限，間接證據
    亦包括在內，然而無論直接證據或間接證據，其為訴訟上之
    證明，須於通常一般之人均不致有所懷疑，而得確信其為真
    實之程度者，始得據為有罪之認定，倘其證明尚未達到此一
    程度，而有合理之懷疑存在，無從使事實審法院得有罪之確
    信時，即應由法院為諭知被告無罪之判決。亦即若證據資料
    在經驗科學上或論理法則上尚有對被告較為有利之存疑，而
    無從依其他客觀方法排除此項合理之可疑，即不得以此資料
    作為斷罪之基礎。且刑事訴訟制度受「倘有懷疑，即從被告
    之利益為解釋」、「被告應被推定為無罪」之原則所支配，
    故得為訴訟上之證明者，無論為直接或間接證據，須客觀上
    於一般人均不致有所懷疑而達於確信之程度者，始可據為有
    罪之認定，倘其證明尚未達於「確信」之程度，而有合理可
    疑存在時，即難據以為被告不利認定，換言之，在法律判斷
    上，即不能為被告有罪之認定。再被告或共犯之自白，不得
    作為有罪判決之唯一證據，仍應調查其他必要之證據，以察
    其是否與事實相符，刑事訴訟法第156 條第2 項定有明文。
    又被告之自白，雖為證據之一種，但必與事實相符者為限，
    若其自白顯有疑義，而審理事實之法院，就其職權調查之所
    得，仍未能證明其自白確與事實相符者，自不得據為認定犯
    罪事實唯一之基礎，最高法院18年上字第1087號判例意旨參
    照。再共同被告所為不利於己之供述，固得採為其他共同被
    告犯罪之證據，惟此項不利之供述，依刑事訴訟法第270 條
    第2 項之規定，仍應調查其他必要之證據，以察其是否與事
    實相符，自難專憑此項供述，為其他共同被告犯罪事實之認
    定；共同被告不利於己之陳述，固得採為其他共同被告犯罪
    之證據，惟此項不利之陳述，須無瑕疵可指，而就其他方面
    調查，又與事實相符，始得採為其他共同被告犯罪事實之認
    定，亦有最高法院31年上字第2423號、46年台上字第419 號
    判例意旨參照。
三、按被告以外之人於審判外之言詞或書面陳述，除法律有規定
    者外，不得作為證據，刑事訴訟法第159 條固定有明文，惟
    被告以外之人於審判外之陳述，雖不符同法第159 條之1 至
    之4 規定，而經當事人於審判程序同意作為證據，法院審酌
    該言詞陳述或書面陳述作成時之情況，認為適當者，亦得為
    證據。又當事人、代理人或辯護人於法院調查證據時，知有
    第159 條第1 項不得為證據之情形，而未於言詞辯論終結前
    聲明異議者，視為有前項之同意，此亦據同法第159 條之5
    規定明確。查本案所引用之其餘證據資料（詳後引證據），
    其中傳聞證據部分，縱無刑事訴訟法第159 條之1 至第159
    條之4 或其他規定之傳聞證據例外情形，亦因被告及其辯護
    人、檢察官或同意可作為證據使用，或未聲明異議，依刑事
    訴訟法第159 條之5 第1 項、第2 項之規定，本院審酌該證
    據作成之情況，並無不當，故其等於審判外之陳述，自得作
    為本案之證據。又按本案認定事實所引用之文書證據、物證
    等證據，並無證據證明係公務員違背法定程序所取得，亦無
    刑事訴訟法第159 條之4 之顯有不可信之情況與不得作為證
    據之情形，本院斟酌本案卷內之證據並非非法取得，亦無證
    明力明顯過低之情形，且經本院於審判期日依法進行證據之
    調查、辯論，被告於訴訟上之程序權，已受保障，前揭各該
    證據，均得採為證據，先予敘明。
四、公訴意旨認被告2 人涉犯刑法第321 條第1 項第3 款加重竊
    盜罪嫌，無非係以被告丙○○○於警詢及偵查中之供述、中
    華電信公司新竹營運處客網中心專員（起訴書誤載為技術員
    ）戊○○於警詢中之指述、新竹縣政府警察局橫山分局芎林
    派出所受理刑事案件三聯單、發生竊盜案件紀錄表、受理各
    類案件紀錄表、中華電信公司技術員丁○○（起訴書誤載為
    新竹營運處客網中心專員戊○○）於警詢中之指述、新竹縣
    政府警察局新埔分局褒忠派出所受理刑事案件三聯單、發生
    竊盜案件紀錄表、受理各類案件紀錄表、中華電信公司新竹
    營運處電信線路失竊現場調查報告表為論據。訊據被告丙○○○、乙○○2 人堅決否認有何前開竊盜犯行，被告丙○○○辯稱：伊並未行竊上開二案，伊因毒品案件遭逮捕，移送
    至分局後，因分局警員口氣不好，伊內心害怕，警員問伊若
    有竊盜要趕快承認，且因與被告乙○○有些衝突，存心想報
    復始在警詢及偵查中承認與被告乙○○共同竊盜中華電信公
    司電纜線等語；被告乙○○則辯稱，伊並未與被告丙○○○
    共同為前開二件竊盜犯行等語。經查：
（一）中華電信公司設置於新竹縣芎林鄉○○街316 號路段之電
      纜線，於97年3 月29日6 時許，經戊○○發覺失竊50公尺
      0.5X600P型地下電纜線，已據證人戊○○於警詢、本院審
      理時分別證述相關情節在卷（見97年度偵字第4948號卷，
      下稱偵卷第28-29 頁、本院卷第46至49頁），該段電纜線
      重160 公斤、去塑膠皮後之纜線重約140 公斤，亦據證人
      丁○○陳報在案，有證人丁○○陳報電纜線重量之本院98
      年9 月21日公務電話紀錄表附卷可參（見本院卷第61頁）
      ，並有新竹縣政府警察局橫山分局芎林分駐所受理刑事案
      件報案三聯單、新竹縣政府警察局橫山分局芎林分駐所發
      生竊盜案件紀錄表、新竹縣政府警察局橫山分局芎林分駐
      所受理各類案件紀錄表、中華電信竊案發生相關資料表附
      卷可佐（見偵卷第30-33 頁）。又中華電信公司設置於新
      竹縣新埔鎮○○路126 巷巷底之電纜線，於97年4 月2 日
      14時50分許，經丁○○發覺失竊72公尺之0.5m/m100P-CLS
      -SS 型架空電纜線，該段電纜線重57公斤、去塑膠皮後之
      纜線重約36公斤，復據證人丁○○於警詢、本院審理時分
      別證述相關情節在卷（見偵卷第18-19 頁、本院卷第50-5
      3 頁），並有新埔分局褒忠分駐所辦理一般竊盜案件檢核
      表、新竹縣政府警察局新埔分局褒忠派出所受理刑事案件
      報案三聯單、新竹縣政府警察局新埔分局褒忠派出所發生
      竊盜案件紀錄表、新竹縣政府警察局新埔分局褒忠派出所
      受理各類案件紀錄表、中華電信新竹營運處97年4 月2 日
      電信線路失竊現場調查報告表、新竹縣政府警察局新埔分
      局褒忠派出所刑案紀錄表、中華電信竊案發生相關資料表
      、證人丁○○陳報電纜線重量之本院98年9 月21日公務電
      話紀錄表（偵卷第20-2 7頁、本院卷第61頁）存卷可稽，
      堪認中華電信公司確有於前開發覺時地，失竊上揭電纜線
      無誤。又起訴書固載中華電信公司設置於新竹縣新埔鎮○○路126 巷巷底之失竊電纜線長為92公尺，並有中華電信
      竊案發生相關資料表可憑（見偵卷第27頁），然證人丁○○於警詢中係證稱失竊72公尺，且中華電信新竹營運處97
      年4 月2 日電信線路失竊現場調查報告表「損失情形」「
      數量（公尺）」亦載為「72」、新竹縣政府警察局新埔分
      局褒忠派出所刑案紀錄表「損失」亦載為72公尺（見偵卷
      第19頁、24頁、26頁），則當以證人丁○○於案發後立即
      調查之報告及翌日報案時之證述較中華電信公司數竊盜案
      發生之相關資料為可信，是中華電信公司設置於新竹縣新
      埔鎮○○路126 巷巷底之失竊電纜線長應為72公尺，而非
      92公尺，併此敘明。
（二）被告丙○○○雖於警詢及偵查中自白曾在97年3 月底，與
      被告乙○○在楊梅往新埔山區○○道路旁竊取中華電信公
      司地下電纜線90公斤左右，並拿到新竹縣新豐鄉○○路17
      8-2 號欣佳鑫資源回收廠變賣18000 元後，與被告乙○○
      朋分（見偵卷第5 頁、47頁）、另於97年4 月初，與被告
      乙○○在新竹縣義民路181 巷至456 號之間（偵查中稱義
      民廟附近）竊取地下電纜線110 公斤，亦拿至上開回收廠
      變賣22000 元後，與被告乙○○朋分等情（見偵卷第6 頁
      、48頁），惟上情已遭被告乙○○堅詞否認，且被告丙○○○所指稱變賣贓物之欣佳鑫資源回收廠之負責人王碧雲
      ，經本院函請桃園縣警察局楊梅分局攜被告2 人照片前往
      該回收廠詢問是否認識2 人？該2 人有無於97年3 、4 月
      間前來變賣電纜線一節，亦經證人王碧雲證稱不認識2 人
      ，且其等亦未持電纜線前來變賣等語在卷（見偵卷第58-5
      9 頁）。另外：
   1、被告丙○○○所稱楊梅往新埔山區○○道路旁竊取之地點
      是否為起訴書所指之新竹縣芎林鄉○○街316 號前？檢察
      官固提出奇摩網路地圖指出從桃園縣楊梅鎮往新竹縣芎林
      鄉○○街，確係楊梅往新埔山區之方向等語（見本院卷第
      70 -71頁），惟被告丙○○○所述者係楊梅往「新埔山區
      ○○道路旁」，是否能意指在跨越鄉鎮之芎林鄉行竊？況
      且依檢察官提出之上開地圖所示，楊梅至新竹縣芎林鄉○○街322 號全程尚計21.41 公里遠，且被告丙○○○對於
      本院依起訴書所載失竊電纜線地點，發函桃園縣警察局楊
      梅分局會同中華電信公司員工戊○○到場指證後所拍攝之
      現場照片，於本院審理時表示不曾前往（見本院卷第96頁
      背面），並有桃園縣政府警察局楊梅分局98年8 月2 日楊
      警分刑字第0988024689號函暨其所檢附之新竹縣芎林鄉○○街316 號前電纜線遭竊之正確位置照片共4 幀在卷可稽
      （見審易院卷第67、71-74 頁），雖證人甲○○於本院98
      年11月9 日審理時證稱：帶同被告丙○○○到竊盜案現場
      時有拍照，但未將照片帶來，且證稱相機是小隊長帶的，
      伊記得應該有拍照，惟遭被告丙○○○否認有在現場拍照
      一情（見本院卷第88頁背面、第90頁），則卷內既無被告
      丙○○○當時自白竊盜時之現場照片，被告丙○○○自白
      之楊梅往新埔山區○○道路旁行竊地點是否為新竹縣芎林
      鄉○○街316 號前即容有疑慮。
   2、又中華電信公司在新竹縣芎林鄉○○街316 號前失竊之50
      公尺0.5X600P型地下電纜線，重160 公斤、去塑膠皮後之
      纜線重約140 公斤，已據證人丁○○陳報如上，而被告丙○○○自白其竊取該處之電纜線約重90公斤，均與中華電
      信公司在該處失竊之電纜線重量有50公斤以上之差距，是
      被告丙○○○關於竊取中華電信公司楊梅往新埔山區○○
      道路旁電纜線之自白是否與事實相符亦顯有疑義。
   3、再中華電信公司97年4 月2 日失竊電纜線之新竹縣新埔鎮
      ○○路126 巷巷底，固在新竹縣新埔鎮義民廟附近，已據
      證人丁○○於本院98年9 月21日審理時證稱在卷（見本院
      卷第52頁），然該處失竊之電纜為架空電纜並非地下電纜
      ，復據證人丁○○於本院上開審理期日證稱存卷可稽（見
      本院卷第51、53頁），並有桃園縣政府警察局楊梅分局98
      年8 月2 日楊警分刑字第0988024689號函暨其所檢附之新
      竹縣新埔鎮○○路126 巷口電纜線遭竊之正確位置照片共
      5 幀在卷可稽（見審易院卷第67-70 頁），惟被告丙○○○自白行竊者為地下電纜線，且係供稱由被告乙○○開蓋
      ，伊拿月眉剪，伊在洞口將電纜線拉上，被告乙○○再拿
      月眉剪剪斷電線，且伊等係將鋼索一端綁在車子，一端綁
      住電纜線發動車子拉起手孔等語（見偵卷第48頁），此顯
      非偷竊兩兩電桿間架空電纜線之方法，且被告丙○○○自
      白該處偷竊之電纜線為110 公斤，與上述中華電信公司在
      新竹縣新埔鎮○○路126 巷失竊72公尺之0.5m/m100P-CLS
      -SS 型架空電纜線重約57公斤、去塑膠皮後之重約36公斤
      ，相差60公斤以上，準此，被告丙○○○關於竊取中華電
      信公司位於義民廟附近電纜線之自白，亦與中華電信公司
      在上開地點被竊電纜線之客觀事實，有相當大之岐異。
   4、準上，被告丙○○○於警詢及偵查中之前揭自白，與中華
      電信公司上開二處電纜線遭竊事件之事實，經本院調查後
      仍存有疑義，至為顯然。至於，被告丙○○○於本院審理
      時辯稱伊在警詢中坦承竊盜案，係因警員口氣不佳，致伊
      內心畏懼，且認警方係針對被告乙○○而來等語，固無相
      關證據可佐，且公訴人認被告丙○○○並非無前科之人，
      當無陷自己於無妄牢獄之災之理雖非無見，惟被告丙○○○之自白與事實既存有上開疑義，且證人戊○○、丁○○
      到失竊現場時，均未見到竊取電纜線之嫌疑犯，已據其等
      2 人於本院審理時分別證述在卷（見本院卷第52、48頁)
      ，自不能以中華電信公司前述2 處地點有失竊電纜線之事
      實，即遽以推論係被告丙○○○所為。
   5、再者，被告乙○○自警詢、偵查迄至本院審理時，均否認
      有與被告丙○○○共同在上開2 處地點行竊。固然被告丙○○○於本院審理時翻供稱伊在警詢及偵查中供述與被告
      乙○○共同犯案係因當時恨被告乙○○，想與伊同歸於盡
      ，因為被告乙○○報警於98年7 月11日去抓伊毒品等語（
      見審易卷第31頁)， 且查被告丙○○○自97年7 月11日至
      伊在97年10月8 日偵查中供述本案竊盜情形並作證時，有
      4 筆毒品前科，有台灣高等法院被告前案紀錄表附卷可稽
      ，惟被告丙○○○早於97年6 月29日即供出本案係與被告
      乙○○共犯，另外在另案被告乙○○涉嫌販賣毒品案件中
      ，被告丙○○○於偵查中即翻供否認向被告乙○○購買安
      非他命，被告乙○○販賣毒品部分因而經檢察官於97 年7
      月15日為不起訴處分，另依轉讓毒品罪起訴，有台灣桃園
      地方法院檢察署97年度偵字第15254 號不起訴處分書、台
      灣桃園地方法院97年度訴字第1098號刑事判決附卷可參（
      見本院卷第24-25 頁、偵卷第75-76 頁），顯見被告丙○○○對於供稱與被告乙○○共同犯案係為同歸於盡云云，
      非可盡信，否則被告丙○○○於另案中尚可堅稱毒品係向
      被告乙○○購買，使被告乙○○遭以販賣毒品重罪起訴之
      機會更高。固然被告丙○○○於本院審理時翻供稱與被告
      乙○○共同行竊之動機有上述可議之處，惟被告丙○○○
      供述本案2 件竊盜之自白，經本院調查後，亦有前揭與事
      實未盡相符且有重大瑕疵之處，是以，亦不得逕以被告丙○○○前開自白據以推論被告乙○○有公訴人所指訴之竊
      盜犯行。被告2 人辯稱並未行竊中華電信公司上開二處電
      纜線，堪可採信。
五、綜上所述，公訴人所舉前開證據，尚不足使本院達於通常一
    般之人均不致有所懷疑，而得確信其為真實之程度，致使無
    從形成有罪之確信，則依罪證有疑利於被告之證據法則，即
    不得遽為不利被告2 人之認定。此外，本院復查無其他積極
    證據足資認定被告2 人有何公訴人所指之竊盜犯行，參諸首
    開說明，本件既不能證明被告2 人犯罪，依法自應為被告2
    人無罪之諭知。
據上論斷，應依刑事訴訟法第301 條第1 項前段，判決如主文。
本案經檢察官陳建文到庭執行職務。
中    華    民    國    98    年    11    月    27    日
                  刑事第五庭    法  官  黃惠玲
以上正本證明與原本無異。
如不服本判決應於收受判決後10日內向本院提出上訴書狀，並應
敘述具體理由。其未敘述上訴理由者，應於上訴期間屆滿後20日
內向本院補提理由書(均須按他造當事人之人數附繕本)「切勿逕
送上級法院」。
中    華    民    國    98    年    11    月    27    日
                                書記官  張懿中


司法院資訊處製作；財團法人民間司法改革基金會備份。
